【裁判字號】    97,附民,145
【裁判日期】    970430
【裁判案由】    妨害家庭
【裁判全文】
臺灣板橋地方法院刑事附帶民事訴訟判決
原      告  甲○○
被      告  乙○○
上列被告因妨害家庭案件（97年度易字第914號），經原告提起
附帶民事訴訟請求損害賠償，本院判決如下：
    主      文
被告應給付原告新臺幣拾萬元，及自民國九十七年四月十九日
起至清償日止，按年息百分之五計算之利息。
原告其餘之訴駁回。
本判決第一項得假執行。
原告其餘假執行之聲請駁回。
    事實及理由
一、原告起訴主張：被告明知高有福為有配偶之人，竟基於相姦
    之犯意，自民國96年9 月底某日起至97年1 月初某日止，在
    其位於臺北縣中和市○○路138 號7 樓之居所，接續與高有
    福為相姦行為多次，致原告與高有福之婚姻發生破綻而無法
    維持，已與97年2 月21日離婚，並造成原告精神受有至深且
    鉅之痛苦，無法入睡，且因此事遭同事間淪為笑談，不得已
    而辭去工作，爰依侵權行為之法律關係，請求被告給付新臺
    幣（下同）200 萬元，及自起訴狀繕本送達被告之翌日起至
    清償日止，按年息百分之五計算之利息。被告則以：伊雖與
    高有福有相姦之行為，然原告所請求之金額過高等語為抗辯
    。
二、法院之判斷：
  (一)經查：原告主張之事實，為被告所不爭執，且經證人高有福
    於偵查中供認明確，復有高有福所書之自白書1 紙附卷可稽
    ，堪認原告之主張為真實。
  (二)按因犯罪而受損害之人，於刑事訴訟程序得附帶提起民事訴
    訟，對於被告及依民法負賠償責任之人，請求回復其損害；
    其請求之範圍，依民法之規定，刑事訴訟法第487 條定有明
    文。次按因故意或過失，不法侵害他人之權利者，負損害賠
    償責任，故意以背於善良風俗之方法，加損害於他人者亦同
    ；不法侵害他人之身體、健康、名譽、自由、信用、隱私、
    貞操，或不法侵害其他人格法益而情節重大者，被害人雖非
    財產上之損害，亦得請求賠償相當之金額，民法第184 條第
    1 項、第195 條第1 項分別定有明文。又侵權行為，係指違
    法以及不當加損害於他人之行為而言，至於所侵害係何權利
    ，要非所問，而所謂違法以及不當，不僅限於侵害法律明定
    之權利，即違反保護個人法益之法規，或廣泛悖反規律社會
    生活之根本原理的公序良俗者亦同，通姦之足以破壞夫妻間
    之共同生活，而非法之所許，此從公序良俗之觀點可得斷言
    ，不問所侵害係何權利，對於配偶之他方應構成共同侵權行
    為，應連帶負損害賠償責任（最高法院55年臺上字第2053號
    判例要旨參照）。本件被告明知高有福係有配偶之人，竟仍
    與高有福為相姦之行為，侵害原告基於配偶關係之身分法益
    ，破壞原告婚姻共同生活之圓滿安全及幸福，情節重大，原
    告主張其因此精神上受有痛苦，依上開規定請求被告依侵權
    行為之法律關係，賠償非財產上之損害，洵屬正當。
  (三)再按人格權被侵害者，雖許被害人請求以金錢賠償，但其損
    失原非如財產損失之有價額可以計算，究竟如何始認為相當
    ，應由法院斟酌實際加害情形與其人格權損害是否重大，及
    被害者之身分地位與加害人經濟狀況等情形定其數額，非以
    賠償義務人之資力為惟一之考量。本院審酌被告與高有福相
    姦多次，導致原告婚姻破裂，原告精神上所受創傷非輕，及
    原告自陳為國小畢業，於被告所為相姦行為終了時之97年1
    月初並無工作，名下無任何財產，被告則自承為高中畢業，
    現亦無工作，名下亦無財產等一切情狀，認原告請求被告賠
    償非財產上損害200 萬元，容屬過高，應予核減為30萬元為
    適當，逾此數額之請求，不應准許。
  (四)從而，原告依侵權行為之法律關係，請求被告給付30萬元及
    自97年4 月19日（即起訴狀繕本送達被告之翌日）起至清償
    日止，按年息百分之五計算之法定遲延利息，為有理由，應
    予准許。原告雖陳明願供擔保，請求為假執行之宣告，然因
    本件係所命給付金額未逾50萬元之判決，依民事訴訟法第38
    9 條第1 項第5 款之規定，應依職權宣告假執行，爰依職權
    宣告之，而毋庸命原告供擔保。至原告敗訴部分，其假執行
    之聲請已失所附麗，應併予駁回。另訴訟費用並未在刑事訴
    訟法第491 條準用之列，本院毋庸依職權併為訴訟費用之裁
    判，附此敘明。
三、據上論結，本件原告之訴一部為有理由，一部為無理由，應
    依刑事訴訟法第502條第1項、第2項、第491條第10款，民事
    訴訟法第389條第1項第5款，判決如主文。
中    華    民    國    97    年    4     月    30    日
                  刑事第十九庭  法  官  鄧雅心
以上正本證明與原本無異。
對於本判決如有不服，應於送達後10日內，向本院提出上訴狀，
但非對刑事訴訟之判決有上訴時，不得上訴。
                                書記官  王小芬
中    華    民    國    97    年    4     月    30    日


司法院資訊處製作；財團法人民間司法改革基金會備份。
